臺灣高等法院臺南分院刑事判決
                                    110年度上訴字第800號
上  訴  人  
即  被  告  邱沂濱




選任辯護人  詹忠霖律師（法扶律師）
上列上訴人因違反毒品危害防制條例案件，不服臺灣嘉義地方法
院110年度訴字第103號中華民國110年5月28日第一審判決（起訴
案號：臺灣嘉義地方檢察署109年度偵續字第32號），提起上訴
，本院判決如下：
    主  文
上訴駁回。
    事實及理由
壹、犯罪事實：
    邱沂濱明知海洛因為毒品危害防制條例所列之第一級毒品，
    依法不得販賣、持有，竟意圖營利，基於販賣第一級毒品海
    洛因之犯意，於民國107年9月26日上午，以其所持用之行動
    電話門號0000000000號與王啟明所持用之門號0000000000號
    行動電話聯繫交易海洛因事宜後，相約在○○縣○○市○00線鄉
    道與○○路交岔路口見面。嗣於同日11時許，雙方到達相約現
    場，王啟明先行將購買海洛因之現金新臺幣（下同）3,500
    元交與邱沂濱，邱沂濱即駕車離開該處，嗣於同日稍後駕車
    返回同一地點，並將王啟明所購買之第一級毒品海洛因交付
    予王啟明，而完成交易。
貳、認定犯罪事實所憑之證據及理由：
一、證據能力部分：
  ㈠按私人錄音、錄影之行為，雖應受刑法第315條之1與通訊保
    障及監察法第29條第3款規範；錄音、錄影取得之證據，則
    無證據排除法則之適用。刑事訴訟法（包括通訊保障及監察
    法）關於取證程序或其他偵查之法定程序，均以國家機關進
    行犯罪偵查為拘束對象。對於私人自行取證之法定程式並無
    明文。私人就其因被追訴犯罪而蒐集有利證據，除得依刑事
    訴訟法第219條之1至第219條之8規定，聲請國家機關以強制
    處分措施取證保全外，其自行從事類似任意偵查之錄音、錄
    影等取證行為，既不涉及國家是否違法問題，所取得之錄音
    、錄影等證物，如內容具備任意性，自可為證據。私人將蒐
    取之證據交給國家作為追訴犯罪之證據使用，國家機關只是
    被動接收或記錄所通報已然形成之犯罪活動，並未涉及挑唆
    、參與支配犯罪，該私人顯非國家機關手足延伸，國家機關
    據此進行之後續偵查作為，自具有正當性與必要性。利用電
    話通話或兩人對（面）談因非屬於秘密通訊自由與隱私權等
    基本權利核心領域，國家就探知談話內容所發生干預基本權
    利之手段（即檢察官或法院實施之勘驗）與所欲達成實現國
    家刑罰權公益目的（即追訴、證明犯罪）兩相權衡，國家公
    權力之干預，尚無違比例原則，法院自得利用勘驗結果（筆
    錄），作為證據資料使用（最高法院103年度台上字第419號
    判決參照）。經查：卷附之錄影光碟係證人王啟明於107年9
    月26日私自錄製與被告之見面、對話等行為畫面，屬私人取
    證行為，依原審當庭實施勘驗之結果，其內容為被告與證人
    王啟明間之平常對話，有原審勘驗筆錄附卷可佐（見原審卷
    第84、89-105頁），被告復未遭施以強暴、脅迫等不正方法
    取供，應具有任意性，證人王啟明所提出之錄影光碟及原審
    當庭實施勘驗所製成之勘驗筆錄，依照前揭說明，均有證據
    能力。辯護人指摘認該影片係違法取得之證據而不具證據能
    力，實不足採。
  ㈡其餘本判決所引用為判斷基礎之下列證據，關於被告以外之
    人於審判外陳述之傳聞供述證據，檢察官、被告及選任辯護
    人於本院均同意作為證據使用，或知有傳聞證據之情形而未
    於言詞辯論終結前聲明異議（見本院卷第104-106頁），本
    院審酌該等證據作成時之情況，認為適當，均具有證據能力
    。至於王啟明之警詢筆錄因本判決未採為被告有罪之判斷基
    礎，即無庸贅述該證據能力之有無，併此敘明。
二、證明力部分：
  ㈠被告固坦認有於107年9月26日上午與證人王啟明以電話相約
    見面後，於○○縣○○市○00線鄉道與○○路交岔路口見面，被告
    離開後嗣又返回原地再與王啟明見面之事實，惟否認有何販
    賣第一級毒品之犯行，辯稱：王啟明說朋友有話要轉達給我
    ，然後我就過去，他要我介紹藥頭給他，我拒絕後就離開，
    後來再回來找他，跟他說你要我幫你調貨，你沒有錢給我，
    我無法幫你拿云云。選任辯護人則為其辯護稱：證人王啟明
    就是否曾交付3,500元部分，前後證述反覆不一；依王啟明
    自行錄製之光碟影像，被告左手中所持之白色物品是否為海
    洛因，並無法自影像中窺知端倪，且亦無證人交付價金予被
    告之畫面，設若證人欲檢舉被告販賣毒品，應會將所交付之
    毒品及交付價金之畫面均攝錄，惟本案卻僅有攝錄被告臉孔
    及交付白色物品之畫面，顯與常情不符，是該錄影光碟不足
    以證明證人王啟明陳述內容之真實性；王啟明於錄影光碟有
    說我錄他的臉給你們看，如證人係自行檢舉被告，為何會講
    這些話，感覺是被人教唆故意陷害被告。
　㈡經查：被告於107年9月26日上午，以其所持用之行動電話門
    號0000000000號與王啟明聯繫後，相約在○○縣○○市○00線鄉
    道與○○路交岔路口見面；嗣於同日11時許，雙方到達相約之
    地點見面後，被告暫時駕車離開該處，並於稍後，再駕車返
    回上開地點與王啟明見面之事實，業據證人王啟明證述明確
    （見偵2卷第41-45頁、原審卷第142-146頁），並有被告持
    用之門號0000000000號行動電話電話於107年9月26日之通聯
    紀錄附卷可佐（見聲監卷第41頁），復為被告所不爭執（見
    本院卷第108頁），此部分之事實，首堪認定。
　㈢就被告與證人王啟明於上開時、地見面所為何事，證人王啟
    明於偵查中證稱：我曾經於107年9月26日上午以錄影錄音方
    式向警察檢舉被告販賣海洛因，因為我想戒毒品，也覺得被
    告這樣子會害到別人，所以才錄影錄音交給警察偵辦，我在
    警詢說當天是先在早上11時許，將3,500元交給被告，被告
    跟我說他要去拿貨等語所述實在，交給他3,500元的地點差
    不多也是在後來他把毒品給我的同一個地方，當時他說他要
    找人，應該是另外找藥頭買毒品，我之前有跟他買海洛因，
    每次都是先把錢拿給他，他會開車離開去買毒品，過一段時
    間才會將毒品拿給我，我曾經有跟他說能不能介紹他的藥頭
    給我認識，我直接向藥頭買，他跟我說藥頭不願意，至於這
    中間真正的原因我不清楚，當天被告將海洛因包在衛生紙裡
    ，海洛因約0.4公克多，被告在影片中說：「這沒有洗的，
    沒有給你洗糖的，你自己用，沒洗的用較久」的意思是他交
    給我的海洛因可以再摻一點葡萄糖水來稀釋混合，可以讓量
    變多用久一點（見偵2卷第39-45頁）；於原審審理時另證稱
    ：我錄製影片是因為我要檢舉被告賣毒品，我當天是用電話
    約被告見面，被告說有空，我這樣說被告會跟我見面，是類
    似一種吃藥的人的默契，就是要到現場看他是否身上有藥，
    影片中我有拿到毒品，被告在影片中所說的話是毒品純度很
    高，我吃的都是第一級毒品海洛因，這一次買的也是海洛因
    ，當天我有拿錢給被告，地點應該也是在錄影的那個地方附
    近，應該是交易習慣性，我就是先拿錢後再交毒品，我把被
    告給我的東西打下去有止我海洛因的藥癮（見原審卷第142-
    145、147-148頁）。
　㈣證人王啟明所稱被告交付毒品海洛因之時曾以手機錄製交易
    過程，並經原審勘驗王啟明所提出之錄影光碟，該經過如附
    件所示等情，有錄影光碟、原審勘驗筆錄及錄影畫面截圖附
    卷可佐（見偵1卷第79頁、原審卷第84、89-105頁），依該
    勘驗筆錄及錄影畫面截圖，證人先在路旁等待被告，待被告
    駕駛汽車抵達現場，證人隨即向被告稱「怎麼都那麼久啦」
    ，並在畫面中可見被告左手伸出車窗外，指縫中有白色物品
    ，而證人右手手掌打開以朝上之姿態靠近，被告並向證人稱
    「這沒有洗ㄟ」、「啊沒有給你洗糖，你要自己，把那個洗
    一下」，後被告左手即無物品，反於駕駛座車門反射呈現證
    人影像手持有白色物品，證人向被告詢問「自己用喔？」，
    被告答稱「啊不然你就不要洗」、「不要洗用比較少」，並
    旋即開車離開現場。由上開勘驗結果可知，證人王啟明已在
    現場等候被告些許時間，而被告於到達後，確實曾交付王啟
    明1小包白色物品。諸此情節，均與證人王啟明所稱：案發
    當天已先在現場交付3,500元，再於同一地點等候被告，嗣
    被告並依約前來交付海洛因等情相符。再者，被告於見面過
    程中向王啟明表示「沒有洗」、「沒有給你洗糖」、「你要
    自己，把那個洗一下」、「啊不然你就不要洗」、「不要洗
    用比較少」，顯然係向王啟明交待其所交付物品之用法，其
    所稱「洗糖」，於海洛因交易實務上亦係指海洛因價值不斐
    ，且施用過量可能造成身體無法負荷，故施用者可能會經由
    摻入糖水之方式，將毒品之量提高，純度拉低，以可多次施
    用，而販毒者可能亦會以此方式，將毒品數量提高以為販賣
    。是被告於交付物品過程中向王啟明告知上開言詞，實與王
    啟明前揭所證稱被告係表示交付之海洛因可再摻葡萄糖水稀
    釋混合，讓量變多用久一點等情相符。準此，由上開勘驗筆
    錄及錄影畫面截圖所顯示被告、證人王啟明間之互動及對話
    內容以觀，均與證人王啟明前揭證詞互核大致符合，應可補
    強證人王啟明所言之憑信性。
　㈤被告亦不諱言上開見面之目的係因王啟明欲購買第一級毒品
    海洛因（見原審卷第137頁），並供稱：他是要我幫他調第
    一級毒品海洛因，見面之前，他有先打電話給我，我當天一
    共和他見面2次（見原審卷第137頁），足認被告於107年9月
    26日當天確於前揭錄影畫面中與王啟明見面前，已曾與王啟
    明於同一地點見面，則由其等當天見面既係因王啟明欲購買
    海洛因，且被告與王啟明見面後隨即離去嗣後又再返回同一
    地點，並交付王啟明1小包白色物品等交易過程，確實符合
    毒品交易實務中，購毒者先將購毒價金交予販毒者，販毒者
    持所得現金向上游藥頭購得毒品後，再將毒品交付購毒者之
    情節相符。況且被告未曾無償轉讓海洛因予王啟明施用乙節
    ，業據證人王啟明及被告陳述明確（見原審卷第145、159頁
    ），被告實無可能於未向王啟明收取現金之情形下，即無償
    交付海洛因予王啟明施用。由此益徵證人王啟明確係於107
    年9月26日上午與被告通話後於上開地點見面，並先行交付3
    ,500元予被告，被告並於稍後駕車返回現場，將海洛因1包
    交付予王啟明之事實，應可認定。
  ㈥被告辯解及辯護人辯護意旨不可採之理由（兼論上訴意旨不
    可採之理由）：
　⒈就上開與王啟明之會面，被告雖供稱：王啟明說他朋友有話
    要轉達給我，然後我就過去，他要我介紹藥頭給他，我拒絕
    後就離開，後來再回來找他，跟他說你要我幫你調貨，你沒
    有錢給我，我無法幫你拿云云（見本院卷第102、107頁），
    惟被告與王啟明於第一次見面時既已拒絕王啟明之要求，又
    豈會再行駕車返回現場？且王啟明既已遭被告拒絕，理當立
    即離去，又豈會留在現場等候被告，並於被告返回後隨即向
    被告抱怨「怎麼都那麼久」？顯然被告早與王啟明約定稍後
    將返回現場，王啟明始於原地等候被告。再者，被告於返回
    原地後，非但未曾向王啟明表示無法幫其購買毒品，反而於
    交付某白色物品同時告知沒有洗糖、要自己洗一下等語，是
    被告之辯解，顯與客觀事實全然不符。更有甚者，關於被告
    究竟係交付王啟明何物品，其於警詢先供稱：我不認識王啟
    明，不曾跟他講過電話（見警卷第13-14頁）；於108年10月
    18日偵查中經檢察官當庭勘驗錄影光碟後，又改稱：我當時
    是要把菸頭丟掉，王啟明伸手要拍我肩膀要跟我聊天，我不
    跟他聊，我跟他不太熟，我就開車走了（見偵1卷第67頁）
    ；於109年10月7日偵查中先供稱沒有跟王啟明講洗糖這些話
    ，經當庭播放錄影光碟後又改稱：我沒有交東西給他，我是
    說我自己在用，沒有洗（見偵2卷第102-103頁）；於原審11
    0年3月12日準備程序先供稱：我去跟被告會面，他要我幫他
    調海洛因，要求介紹藥頭給他認識，我說藥頭不想跟你見面
    ，我說我問看看有沒有，之後我先離開，又折回頭跟他拿錢
    說你要調毒品怎麼不給藥頭錢，但王啟明說他沒有錢，所以
    這件事就不了了之，我們就離開現場（見原審卷第51-52頁
    ）；嗣於原審110年4月8日準備程序經當庭勘驗錄影光碟後
    又改稱：勘驗結果中露出白色物品的部分，是我把菸頭及檳
    榔渣拿在手上，王啟明跟我要菸，所以我用手把王啟明揮走
    （見原審卷第84頁）；於原審審理時復為同於110年3月12日
    準備程序時之供述（見原審卷第137頁）；於本院準備程序
    另辯稱：他要我介紹藥頭給他，我拒絕就開車走，我又回來
    再跟他說你要我幫你調貨，你沒有錢給我，我無法幫你拿（
    見本院卷第102、107頁）；於本院審理時又改稱：王啟明要
    我介紹藥頭給他，幫他合資購毒，我和藥頭聯絡，藥頭不要
    跟他往來，我之前說我是拿衛生紙，我的意思是既然他要檢
    舉我販賣毒品，為何不錄清楚一點，白白的不代表是毒品，
    我們確實有錄影中這些談話，前面還有很多，後面還有一些
    話，我認為他中間有切掉，擷取對我不利對話（見本院卷第
    143-144頁）。被告各次所為供述非但矛盾不一，莫衷一是
    ，甚至與錄影光碟之內容全然不符，更對其與王啟明於錄影
    中之對話避重就輕，無法提出合理之解釋。反觀如依證人王
    啟明之前揭證述，當天係成功交易毒品，被告始有可能於交
    付物品時對其表示「沒有給你洗糖」、「你要自己，把那個
    洗一下」等言詞。是證人王啟明之證述，相較於被告所辯情
    節，實與錄影光碟之勘驗結果更為相符，可信度甚高。被告
    前揭供述，顯然嚴重違背經驗法則，委難採信。
　⒉證人王啟明就是否曾交付金錢予被告，於110年4月27日原審
    審理時雖證稱：「（這一次你是否有付錢給被告？）沒有」
    、「（所以這一次是被告請你的？）是」，惟又證稱：「（
    上開偵訊筆錄第三頁，你說你約在早上11點多拿了3千5百元
    給被告，被告才去拿貨，為何與你剛才的說法不一樣？）我
    之前都會拿3千5百元給被告，至於這一次是否是補我，照理
    來說我都會付錢給被告，但是這一次從影片中沒有看到我付
    錢的畫面，但是如果我沒有付錢的話被告也不會拿毒品給我
    ，我應該有拿錢給被告」、「（被告是否會免錢請你吃第一
    級毒品海洛因？）沒有過」、「（之前在地檢署作的筆錄是
    109年6月，你當時的印象是否比較清楚？）當時也是檢察官
    慢慢提示後我才想起來」、「（所以你就是否有交錢這部分
    的回答，是依據你所謂的慣性去推測而回答，而實際上是忘
    記、不確定或不記得？）應該是交易習慣性，就是先拿錢後
    再交毒品，但當天交易的情形我現在想不起來」（見原審卷
    第144-145、148頁），是證人王啟明雖於原審審理時一度證
    稱當天並未交付現金予被告，惟經提示前所為之偵訊筆錄喚
    醒證人之記憶後，其旋即肯認於錄影之前已將3,500元交付
    予被告，衡以證人於原審審理時到庭做證之時間距案發時已
    逾2年半，當係因事發已久導致記憶錯漏，惟證人既已當庭
    做出更正，整體而言尚無重大矛盾，自難僅因其就上開交易
    細節所為證述稍與事實不符，即遽認其於偵查中證述內容全
    不可採。
　⒊就何以未錄製交付現金之過程及被告所交付之物品，證人王
    啟明係證稱：因為我打電話給被告，被告來了，但是他從那
    一個方向，那一個時間出現我不知道，所以當被告開車到我
    的旁邊我才知道被告來了，我就拿錢給被告，被告要我等一
    下，他先離開，之後被告才拿毒品來，所以我交錢的時候來
    不及錄影，而且我當時沒有想到交錢這一次也要錄影下來，
    我單純的想就將拿毒品給我這一段錄起來就可以解決一切；
    我不是專業的攝影師，也不知道怎麼專業取證或蒐證，我只
    是社會上的一個毒蟲，只想把這件事呈現出來而已；本件是
    我自己去拍的並且檢舉，沒有警察跟我接觸，是我自己決定
    要錄影（見原審卷第149、151、153頁）。參以證人所錄影
    之時間點確係其與被告當天第二次見面並欲交付海洛因之時
    ，則於此情形下，證人僅將其認為最重要之交付毒品過程錄
    製以檢舉被告，而忽略第一次見面之交付金錢過程，實無悖
    於常情。況且被告並非專業刑事偵查人員，且於上開錄影畫
    面中，已明確顯示被告曾交付1小包白色物品予王啟明，王
    啟明既已將該過程全程錄影，其主觀上認為已將被告所交付
    之物品錄製於手機內，而因此忽略於被告離去後，再度將鏡
    頭對準該物品以求明確，亦非毫無可能。更何況依證人王啟
    明之證述、原審勘驗筆錄及錄影畫面截圖、被告之供述，已
    足以證明被告已於當天交付海洛因而完成毒品交易，尚難以
    證人未再錄製交付現金之過程及被告所交付之物品，即為有
    利於被告之認定。
　⒋就錄製毒品交易過程之動機，證人王啟明除已證稱係自己主
    動錄製並檢舉，與警察無關等語，業如前述，其更證稱：「
    （為何想檢舉邱沂濱賣毒品？）如同我當初在警詢所述，因
    為我想戒毒品，也覺得邱沂濱這樣子會害到別人，所以才錄
    影錄音交給警察偵辦」、「（警察有要你當他的線民？）沒
    有」、「（警察有事前跟你說他想調查邱沂濱是否有販賣毒
    品，叫你幫他蒐證？）沒有」（見偵2卷第39頁）。佐以證
    人王啟明既於107年9月26日已錄製與被告交易海洛因之影片
    ，惟卻遲至同年10月16日始至警局檢舉被告等情，有嘉義市
    政府警察局110年7月14日嘉市警刑大偵四字第0000000000號
    函檢送A1檢舉筆錄、代號與真實姓名對照表、指認犯罪嫌疑
    人紀錄表、交易毒品地點照片在卷可佐（見本院卷第69-80
    頁），則倘若王啟明係基於警員之教唆始向被告購買海洛因
    並錄製交易過程，理應於當日即配合警方製作警詢筆錄，又
    豈會遲至20日後始自行至警局檢舉被告？更何況以警員查緝
    毒品之專業及實務經驗，如有教導王啟明錄製交易過程，理
    當指示其一併錄製給付現金之過程及將被告所交付之物品清
    楚攝錄，以使本案更能輕易追訴被告，惟王啟明所錄製之影
    片就此部分卻付之闕如，足認該錄影光碟確係證人王啟明所
    錄製，而與警員毫無關係。選任辯護人此部分主張，實屬臆
    測，不足採信。
　㈦按販賣毒品罪之成立，關於毒品交易時間、地點、金額及數
    量之磋商、毒品之實際交付與收取價款，屬販賣毒品罪之重
    要構成要件核心行為。而所謂合資、代購、調貨行為是否構
    成販賣，自應視行為人在買賣毒品過程中之交易特徵究係立
    於賣方之立場而於向上游取得貨源後以己力為出售，抑或立
    於買方立場而代為聯繫購賣家，而為不同評價。若行為人接
    受買方提出購買毒品之要約並收取交易價金後，以己力單獨
    與賣方連繫買賣而直接將毒品交付買方，自己完成買賣之交
    易行為，阻斷毒品施用者與毒品提供者間聯繫管道，藉以維
    持其本身直接與買方毒品交易之適當規模，縱使其所交付之
    毒品係另向上游毒販所購得，然其調貨交易行為仍具有以擴
    張毒品交易以維繫自己直接為毒品交易管道之模式，自屬販
    賣行為（最高法院109年度台上字第4409號判決意旨參照）
    。經查：證人王啟明雖另證稱：我是請被告幫我調貨，被告
    本身沒有毒品，他也要向別人買，被告有說他本身沒有毒品
    （見原審卷第154頁），惟由被告與王啟明上開毒品交易過
    程以觀，被告係在與王啟明聯絡後，得知其有意購買海洛因
    ，乃先行向王啟明收取金錢，再向藥頭購得海洛因後，交付
    相應金額之海洛因給王啟明。佐以依證人王啟明所證稱：我
    曾經有跟被告說能不能介紹他的藥頭給我認識，我直接向藥
    頭買，他跟我說藥頭不願意，至於這中間真正的原因是甚麼
    我不清楚（見偵2卷第43頁），此情亦為被告所肯認（見本
    院卷第143頁），據此可知於交易過程中，王啟明均處於被
    動狀態，由被告決定交易之時間、地點、數量，僅能消極接
    受被告交付之海洛因，對於毒品來源、購得毒品數量等交易
    細節皆未能知悉，亦無從置喙，且欲自行向被告之藥頭購買
    毒品亦遭拒，足見被告在毒品交易中，係居於優勢地位，握
    有絕對主導權，其作為已完全阻斷王啟明直接向藥頭購買毒
    品之可能，而成為王啟明毒品交易之唯一對口管道，顯然被
    告先向王啟明收取價金，嗣交付毒品予王啟明之作為，乃係
    在完成其自身與王啟明之毒品交易約定，此與被告單純受王
    啟明委託代為購買毒品之情節並不相同，實無法相提併論。
    尚難以王啟明上開證述，即為有利於被告之認定。
  ㈧被告販賣毒品具有營利之意圖：　 
   按販賣毒品係違法行為，非可公然為之，亦無公定價格，係
   可任意分裝、增減分量或摻混其他成分，且每次買賣之價格
   、數量，亦隨時依雙方之關係深淺、資力、需求量、對行情
   之認知、來源是否充裕、查緝是否嚴緊、購買者被查獲時供
   述購買對象之可能風險之評估等因素，而異其標準，機動調
   整，非可一概論之。而販賣之利得，除非經行為人詳細供出
   各次所販賣毒品之進價及售價，且數量俱臻明確外，實難查
   得其交易實情，然販賣者從價差或量差中牟利，方式雖異，
   惟其販賣行為在意圖營利則屬同一。經查：被告與王啟明於
   案發前數月始因毒品而經由朋友介紹認識，其等並無交情，
   只有因毒品而往來見面，不會互相請客，被告亦不會贈送王
   啟明海洛因等情，業據證人王啟明證述明確（見原審卷第155
   頁），足見證人王啟明與被告間於案發時認識未久，彼此純
   係因毒品交易而往來，並無特殊情誼，而被告既為一般具社
   會經歷之成年人，對於毒品交易為檢警機關嚴予取締之犯罪
   ，法律就此亦有重典處罰乙節，當所知悉，則在此情況下，
   其收取證人王啟明交付之購毒價金後，耗費時間、勞力等成
   本，轉向上游毒販買得毒品並交付王啟明其間，當可從中賺
   取價差或量差，否則豈有甘冒重典風險平白無端代購之理？
   參以被告於107年9月間因施用第一級毒品海洛因及第二級毒
   品甲基安非他命，而經法院判刑確定，有臺灣嘉義地方法院1
   08年度訴字第713號刑事判決、台灣高等法院被告前案紀錄表
   附卷可參（見本院卷第57-58、95-97頁），足認被告於案發
   時已有施用毒品之需求，其為滿足其自身施用毒品之惡習，
   乃鋌而走險以販賣毒品獲取量差或價差之利益，並據此維持
   其施用毒品之需求。而被告就本案自始即否認販賣毒品之情
   事，致無從得知被告購入海洛因之確實價格，及被告究如何
   買低賣高營利情事，惟販賣海洛因係屬違法行為，非可公然
   為之，販賣者販入後可任意分裝增減其份量再行出售，而每
   次交易之價格、數量，亦隨時依交易對象、當時行情而變動
   ，縱或出售之價格較低，亦非當然無營利意圖，即便為相同
   價格，因份量較少亦能從中獲利，除經坦承犯行並能供明販
   入、賣出確實價量外，委難查得實情，如被告自始否認到底
   ，既無法追得上手，更難查悉有無從中獲利，是除非別有事
   證，足認係按同一價量委買或轉售，確未牟利外，尚難據此
   即認販賣之證據有所未足，否則將造成知過坦承者難辭重典
   ，飾詞否認者反得僥倖，而失情理之平。是被告上開販賣第
   一級毒品海洛因之犯行，係出於營利之意圖，應可認定。
三、綜上所述，被告所辯核屬犯後卸責之詞，均不可採。本件事
    證明確，被告上開犯行，足以認定，應依法論科。
參、論罪科刑及維持原判決之理由：
一、被告行為後，毒品危害防制條例第4條第1項於109年1月15日
    修正公布，於同年7月15日施行。修正前該條項規定「處無
    期徒刑者，得併科新臺幣二千萬元以下罰金」，修正後則規
    定「處無期徒刑者，得併科新臺幣三千萬元以下罰金」，提
    高罰金刑之刑度，經比較結果，修正前之法律較有利於被告
    ，應適用修正前之毒品危害防制條例第4條第1項規定論處。
    是核被告所為，係犯修正前毒品危害防制條例第4條第1項之
    販賣第一級毒品罪。被告販賣海洛因前持有海洛因之低度行
    為為販賣海洛因之高度行為所吸收，不另論罪。
二、按刑法第59條規定，犯罪之情狀可憫恕者，得酌量減輕其刑
    ，同法第57條規定，科刑時應審酌一切情狀，尤應注意左列
    事項（共10款）為科刑重輕之標準，兩條適用上固有區別，
    惟所謂「犯罪之情狀」與「一切情形」云云，並非有截然不
    同之領域，於裁判上酌減其刑時，應就犯罪一切情狀（包括
    第57條所列舉之10款事項），予以全盤考量，審酌其犯罪有
    無可憫恕之事由（所稱有特殊之原因與環境等等，在客觀上
    足以引起一般同情，以及宣告法定低度刑，是否猶嫌過重）
    ，以為判斷。故適用第59條酌量減輕其刑時，並不排除第57
    條所列舉10款事由之審酌，惟其程度應達於確可憫恕，始可
    予以酌減。又參酌司法院釋字第263號解釋，若不分犯罪情
    況及結果如何，蓋以死刑、無期徒刑為法定刑，立法甚嚴，
    若有情輕法重之情，裁判時本有刑法第59條酌量減輕其刑之
    適用，足以免過嚴之刑。經查：被告本案之犯行，係犯本刑
    為死刑或無期徒刑之販賣第一級毒品罪，雖被告否認本次犯
    行，惟念其因一時貪念而販賣海洛因，致罹重典，且其販賣
    對象僅有王啟明1人，次數僅有1次，應係供給微量與平日有
    施用毒品習慣者以解其毒癮，販賣所得非屬鉅額，販賣期間
    並非長期，相較於專門大量走私進口或長期販賣毒品之「大
    盤」、「中盤」等以販毒維生之毒梟而言，其對社會秩序與
    國民健康之危害程度尚非至鉅。而因被告未坦承此部分犯行
    ，致無從依毒品危害防制條例第17條第2項減輕其刑，致若
    予宣告上開法定最低度之無期徒刑，未免過苛，難謂符合罪
    刑相當性及比例原則，且無從與真正長期及大量販毒者之惡
    行相區別，是觀諸被告之上開販賣海洛因之犯罪情狀量處無
    期徒刑，在客觀上足以引起一般之同情，堪以憫恕，認縱使
    科以法定最低刑度，猶嫌過重，自應依刑法第59條規定減輕
    其刑。
三、維持原判決之理由：
　㈠原審依前揭事證，適用毒品危害防制條例第4條第1項（修正
    前）、第19條第1項、刑法第2條第1項前段、第11條、第59
    條、第38條之1第1項前段、第3項刑法之規定，並審酌被告
    明知毒品對人體之危害性，仍無視政府反毒政策及宣導，販
    賣海洛因牟利，助長毒品氾濫之風，戕害施用者之身心健康
    ，而現今販賣毒品遭查獲之案件中，大多僅有藥腳證述，或
    佐以不一定明確之監聽譯文可憑，甚少有如本案將毒品交易
    畫面攝錄明確之情形，然被告於偵查過程中先多次避重就輕
    ，而經數次提示此揭客觀影片後，仍為相反於該影片呈現之
    辯解，被告所為不當且迄今仍無悔悟，惟考量被告本案販賣
    毒品之獲利非鉅，實際售出之毒品數量較諸販毒集團亦屬零
    星小額，對社會造成之不良影響亦無法與之比擬之犯罪情節
    及對法益之侵害程度，兼衡其自陳之智識程度、職業、婚姻
    、家庭，及其經濟狀況等一切情狀，量處有期徒刑17年；另
    認被告因販賣海洛因而獲得之3,500元為其本案之販賣毒品
    所得，應宣告沒收，於全部或一部不能沒收或不宜執行沒收
    時，追徵其價額，扣案之行動電話（含門號0000000000號SI
    M卡1枚）1支，為被告所有，並為本案聯繫使用，經被告於
    原審自承在卷（見原審卷第160頁），自應依毒品危害防制
    條例第19條第1項規定沒收。
　㈡經核原判決認事用法並無違誤，量刑亦稱允當。上訴意旨仍
    執前詞否認犯行指摘原判決不當，為無理由，已如前述，應
    予駁回。
肆、應適用之法條：
    刑事訴訟法第368 條。
本案經檢察官陳睿明提起公訴，檢察官蔡麗宜到庭執行職務。
中　　華　　民　　國　　110 　年　　10　　月　　13　　日
                  刑事第七庭    審判長法  官  吳勇輝
                                      法  官  黃國永
                                      法  官  吳錦佳
以上正本證明與原本無異。
如不服本判決應於收受送達後20日內向本院提出上訴書狀，其未
敘述上訴理由者，並得於提起上訴後20日內向本院補提理由書（
均須按他造當事人之人數附繕本）「切勿逕送上級法院」。
　　　　　　　　　　　　　　　　　　　書記官  蔡双財
中　　華　　民　　國　　110 　年　　10　　月　　13　　日
本判決論罪科刑條文：
毒品危害防制條例第4條第1項(修正前)：
製造、運輸、販賣第一級毒品者，處死刑或無期徒刑；處無期徒
刑者，得併科新臺幣2千萬元以下罰金。

附件：
民國107年9月26日錄影光碟1張(燒錄檔名為「00000000」影像檔）。影片長度1分3秒。（以下若非對話僅為畫面客觀描述以*標註） (一)【播放時間：00：00至00：25】 *證人王啟明(下稱證人)不斷說被告邱沂濱(即牛鼻)已經來，但因證人之手機鏡頭未朝向被告駕駛之休旅車來向，故尚未能於影片中見及被告。 證人：牛鼻ㄟ來啊。 證人：牛鼻ㄟ現在來啊，牛鼻ㄟ來啊，這樣聽有清楚嗎？飛機在飛（按：當時有飛機飛過的聲音）。 證人：我錄起來，他的臉給你們。 (二)【播放時間：00：29至00：35】 *被告駕駛車牌號碼000-0000號黑色休旅車出現於畫面上面之交岔路口，並往證人之位置駛來，證人同時向前走幾步。 (三)【播放時間：00：38至00：41】 *被告暫停車輛(至離開現場引擎皆未熄火)，證人見被告停妥後，逐步走向黑色休旅車之駕駛座車門外。 證人：沒有啦，喔，大ㄟ怎麼都那麼久啦。 (四)【播放時間：00：42至00：48】 *該時駕駛座車窗已完全放下，然無法確定被告係何時拉下車窗。 *被告身著紅色短袖上衣坐於駕駛座向前看，並以左手拿取一白色物品(大小可以一手掌握)伸出車窗外交給證人，證人亦以右手收受被告交付之白色物品。 被告：啊沒有辦法啊，這沒有洗ㄟ喔。 證人：什麼？ 被告：沒洗ㄟ，啊沒有給你洗糖，你要自己，把那個洗一下。 證人：這喔。 被告：嘿。 *從被告左手指縫中，可見有一白色物品；證人以右手手掌打開朝上之姿勢靠近。 *被告將白色物品放置於證人之右手掌上。 *被告交付白色物品予證人時，其坐姿及視線大部分朝向休旅車前擋風玻璃，未刻意轉向證人。 *被告之臉稍微轉向證人。 *從駕駛座車門板金反射之證人身影，可見證人之右手握有被告交付之白色物品。 (五)【播放時間：00：49至00：56】 *被告交付白色物品予證人後，仍持續與證人交談；並駕駛黑色休旅車起步準備離開。 證人：自己，自己用喔？ 被告：嘿。 被告：啊不然你就不要洗。 證人：不要。 被告：不要洗用比較少。 證人：喔。 (六)【播放時間：00：57至00：59】 *被告駕駛黑色休旅車迴轉離開現場，證人亦走回其所騎乘之機車。